最高法院刑事判決
                                   111年度台上字第3884號
上  訴  人  孫士凱                     


上列上訴人因違反槍砲彈藥刀械管制條例案件，不服臺灣高等法
院臺南分院中華民國111年4月7日第二審判決（111年度上訴字第
38號，起訴案號：臺灣嘉義地方檢察署109年度偵字第2119號）
，提起上訴，本院判決如下：
    主  文
上訴駁回。
    理  由
一、按刑事訴訟法第377條規定，上訴於第三審法院，非以判決
    違背法令為理由，不得為之。是提起第三審上訴，應以原判
    決違背法令為理由，係屬法定要件。如果上訴理由書狀並未
    依據卷內訴訟資料，具體指摘原判決不適用何種法則或如何
    適用不當，或所指摘原判決違法情事，顯與法律規定得為第
    三審上訴理由之違法情形，不相適合時，均應認其上訴為違
    背法律上之程式，予以駁回。
二、本件原審審理結果，認為上訴人孫士凱之犯行明確，因而撤
    銷第一審關於上訴人部分之科刑判決，改判依行為時槍砲彈
    藥刀械管制條例規定，論處上訴人共同犯非法販賣可發射子
    彈具有殺傷力之槍枝罪刑（想像競合犯槍砲彈藥刀械管制條
    例第12條第1項之非法販賣具殺傷力之子彈罪；處有期徒刑5
    年6月，併科罰金新臺幣10萬元，罰金部分並諭知易服勞役
    之折算標準）。從形式上觀察，並無判決違法情形存在。
三、上訴意旨略以：本件第一審認上訴人違反槍砲彈藥刀械管制
    條例，並適用刑法第59條，量處上訴人有期徒刑2年7月；上
    訴人上訴後，原審逕以上訴人否認犯行未見悔意，非法販賣
    手槍2支及子彈，難認客觀上顯可憫恕，且有違國家防制改
    造槍枝危害之意旨，而認無刑法第59條之適用，並於撤銷第
    一審判決，改判重於第一審量處之刑，於刑事訴訟法第370
    條第1項之規定有違等語。
四、惟按，刑法第59條之酌量減輕其刑，必於犯罪之情狀顯可憫
    恕，認科以最低度刑仍嫌過重者，始有其適用。而是否適用
    該規定酌量減輕其刑，係實體法上賦予法院得依職權裁量之
    事項。原審認上訴人本案犯罪無刑法第59條之適用，已詳述
    其理由，略以：上訴人販賣改造手槍犯行，雖係槍砲彈藥刀
    械管制條例修正前所為，而僅能適用對上訴人有利之修正前
    同條例第8條第1項之規定論處，但上訴人始終否認犯行，未
    見悔悟，非法販賣手槍有2支、子彈3顆，且無事證足認犯罪
    有何特殊之原因與環境，在客觀上足以引起一般同情，認為
    即使宣告法定最低度刑猶嫌過重之情事，難認有何犯罪之情
    狀在客觀上顯可憫恕之情形，若適用刑法第59條規定在法定
    刑範圍外酌量減刑，顯然有悖國家防制改造槍枝危害之意旨
    ，無法達到維護治安、刑罰特別預防之目的，而認第一審適
    用上開規定酌量減輕其刑於法有違等語（見原判決第15、16
    頁）。亦即原審係認第一審判決適用刑法第59條為不當而予
    撤銷，屬於刑事訴訟法第370條第1項但書所定因適用法條不
    當而撤銷之情形；原審依法改判較第一審判決為重之刑，亦
    係事實審法院裁量職權之適法行使，並未逾越法律所規定之
    範圍，或濫用權限情形，於刑事訴訟法第370條第1項之規定
    自無違背。上訴意旨執以指摘，並非合法之上訴第三審理由
    ；應認本件上訴不合法律上之程式，予以駁回。
據上論結，應依刑事訴訟法第395條前段，判決如主文。
中　　華　　民　　國　　111 　年　　10　　月　　20　　日
                  刑事第四庭審判長法　官　林  立  華
                                  法　官  謝  靜  恒
                                  法　官  王  敏  慧
                                  法　官  李  麗  珠
                                  法　官  林  瑞  斌
本件正本證明與原本無異
                                  書記官
中　　華　　民　　國　　111 　年　　10　　月　　25　　日